【裁判字號】    97,易,2253
【裁判日期】    970930
【裁判案由】    詐欺
【裁判全文】
臺灣臺中地方法院刑事判決              97年度易字第2253號
公  訴  人  臺灣臺中地方法院檢察署檢察官
被      告  乙○○
上列被告因詐欺案件，經檢察官提起公訴（97年度偵字第10777
號），本院判決如下：
    主  文
乙○○幫助共同意圖為自己不法之所有，以詐術使人將本人之物
交付，處有期徒刑肆月，如易科罰金，以新臺幣壹仟元折算壹日
，減為有期徒刑貳月，如易科罰金，以新臺幣壹仟元折算壹日。
    事  實
一、乙○○明知依一般社會生活之通常經驗，可預見提供金融帳
    戶予他人使用，可能幫助他人犯罪，竟仍不違其本意，基於
    幫助詐欺取財之犯意，於民國95年10月、11月間某日起，至
    96年1 月8 日前之某日，推由其男友丁○○（現為丈夫），
    將其所有臺灣郵政股份有限公司基隆三愛路郵局（下稱郵局
    ）帳號00000000000000號，及丁○○本人所有郵局（帳號不
    詳）存摺、提款卡、印章及密碼，以每份新臺幣（下同）10
    ,000 元 ，共計20,000元代價，售予李央叡。嗣李央叡（另
    有詐欺案件，現由臺灣臺南地方法院審理中）將上開帳戶資
    料交付江永吉（另有詐欺案件，現由臺灣臺南地方法院審理
    中），李央叡及江永吉所屬詐欺集團即基於意圖為自己不法
    所有之犯意聯絡，於96年1 月8 日10時許，推由姓名、年籍
    不詳，自稱「富立亞科技股份有限公司業務員張定祥」、「
    許俊彥主任」、「會計潘淑慧」、「何麗玲主任」及「楊經
    理」等不詳成年人士，以電話向丙○○佯稱：經電腦選號，
    中獎新臺幣1,000,000 元，需先繳交稅金、購買愛心產品、
    加入公司會員及賽馬卡位資格云云，致使丙○○陷於錯誤，
    於同日16時24分44秒，至科學園區郵局，將100,000 元匯入
    乙○○之上開帳戶，並於同日提領完畢。嗣因丙○○發覺受
    騙，報警查悉上情。
二、案經臺中市警察局第五分局報請臺灣臺中地方法院檢察署檢
    察官偵查起訴。
    理  由
壹、程序方面：
    按被告以外之人於審判外之言詞或書面陳述，除法律有規定
    者外，不得作為證據。被告以外之人於審判外之陳述，雖不
    符刑事訴訟法第159 條之1 至4 之規定，而經當事人於審判
    程序同意作為證據，法院審酌該言詞陳述或書面陳述作成時
    之情況，認為適當者，亦得為證據。刑事訴訟法第159 條第
    1 項、第159 條之5 第1 項分別定有明文。被害人丙○○之
    警詢筆錄，為被告以外之人在審判外之陳述，原不得作為證
    據，但經被告乙○○同意作為證據，本院審酌該言詞陳述作
    成之情況，認為適當，得為證據，合先敘明。
貳、實體方面：
一、訊據被告坦承被害人丙○○於上揭時、地，將100,000 元匯
    入上開帳戶等情不諱，惟矢口否認有何幫助詐欺取財犯行。
    惟辯稱：我的（帳戶存摺等物）與丁○○的（帳戶存摺等物
    ）放在一起不見，丁○○告訴我放在機車置物箱不見，我不
    知道丁○○怎麼拿我帳戶去用，可能不是在機車置物箱不見
    云云（詳本院卷11至13頁）。然查：
  (一)證人丁○○於95年10、11月間起，至96年1 月8 日前之某日
    ，在其臺中縣大里市○○路351 號住處，將其所有郵局帳戶
    （帳號不詳）及被告所有郵局帳戶存摺、提款卡、印章及金
    融卡各1 份，以每份10,000元，共計20,000元代價，售予證
    人李央叡。證人李央叡旋將上開帳戶資料交付案外人江永吉
    ，渠等所屬詐欺集團取得上開物品後，基於意圖為自己不法
    所有之犯意聯絡，於96年1 月8 日10時許，推由姓名、年籍
    不詳，自稱「富立亞科技股份有限公司業務員張定祥」、「
    許俊彥主任」、「會計潘淑慧」、「何麗玲主任」及「楊經
    理」等不詳成年人士，以電話向被害人丙○○佯稱：經電腦
    選號，中獎1,000,000 元，需先繳交稅金、購買愛心產品、
    加入公司會員及賽馬卡位資格云云，致使被害人丙○○陷於
    錯誤，於同日16時24分44秒，至科學園區郵局，將100,000
    元匯入被告上開帳戶，並於同日提領完畢等情，業據被害人
    丙○○於警詢指訴甚詳，經核與證人李央叡及賴伯偉於本院
    證述情節相符，並有上開郵局帳戶基本資料、歷史交易明細
    表、印鑑卡及匯款單在卷可稽，此部分事實，堪以認定。
  (二)又證人李央叡於本院證稱：江永吉（現由臺灣臺南地方法院
    審理中）告訴我若交付銀行帳戶，每個帳戶10,000元代價，
    叫我去問朋友有無帳戶可提供。我問丁○○，丁○○約在2
    年前某日下午在他大里市家中，告訴我他女友乙○○也要交
    她的帳戶，所以丁○○將他及被告的帳戶（存摺、提款卡、
    印章及密碼）各1 個交給我。丁○○交帳戶時，乙○○在場
    。當時【被告坐在丁○○旁邊】，2 人貼在一起。我取得丁○○與被告帳戶後，馬上打電話與江永吉聯絡，並拿到臺中
    市○○路與中清路路口，交付江永吉，江永吉給我20,000元
    ，所以我於隔天15時許左右，拿20,000元到丁○○家中，交
    給丁○○。（後改稱）我到丁○○家收帳戶時，先在丁○○
    家房內談，丁○○跟我說【被告也要提供】，當時被告未在
    房內，丁○○交付2 本帳戶後，被告才進來。被告進來後，
    我向被告及丁○○問身分證字號及出生年月日，被告告訴我
    ，我抄完資料後，就放在存摺內，當時存摺是放在房內書桌
    上，我要走的時候才拿走，被告進房間時，可以看見書桌上
    的東西等語甚詳（詳本院卷44至46頁）。綜觀證人李央叡證
    言，除證人丁○○交付帳戶存摺等資料時，被告是否在場外
    ，其餘所述均大致相同，即證人丁○○確實將其所有郵局帳
    戶存摺及被告所有上開郵局帳戶存摺等資料，以每份10,000
    元，共計20,000元代價，售予證人李央叡。而證人李央叡於
    本院證述關於95年10、11月間起，至96年1 月8 日前某日所
    發生之事項，距離本院審理期日，已相隔年餘，其是否仍清
    晰記憶，不無疑問。縱然採對被告最有利之證言內容，即證
    人丁○○交付帳戶存摺等資料予證人李央叡時，被告不在房
    內，但在證人丁○○將上開資料交付證人李央叡後，被告亦
    進入房內，並經證人李央叡詢問年籍資料，並見證人李央叡
    將所抄錄之年籍資料，放入郵局帳戶存摺內。依此，被告於
    證人李央叡詢問年籍資料時，非但不感詫異，反而回答證人
    李央叡之問題，並目睹李央叡取走渠等郵局帳戶資料。足見
    ，被告明知證人丁○○將其所有郵局帳戶等資料，售予證人
    李央叡，並有出售其郵局帳戶存摺等資料於證人李央叡之犯
    意，而非係在不知情之情形下，遭證人丁○○將上開郵局帳
    戶售予證人李央叡甚明。
  (三)又金融帳戶之申請甚為簡易方便，亦無信用問題，如需使用
    帳戶，可自行開戶，如非供作犯罪出入之帳戶或其他不法目
    的，應無隱匿自己名義帳戶而使用他人金融帳戶之必要，且
    邇來利用各種名義，進行詐欺取財之犯罪類型層出不窮，該
    等犯罪，多數均係利用人頭帳戶作為出入帳戶，並經媒體廣
    為披載。被告於本院自承：其為高中畢業學歷，自90年或91
    年間起，作過鐵板燒、牛排館及咖啡館外場服務生、糖果屋
    櫃檯結帳人員，網咖店開檯人員及服飾店店員等語甚詳（詳
    本院卷65頁），顯係成年且智力成熟之人，對此應知之甚詳
    ，竟仍將上開帳戶存摺、印章、提款卡及密碼提售予詐欺集
    團成員李央叡使用，事後復以遺失或遭竊為由卸責，足見被
    告有容任姓名年籍不詳之人利用其帳戶犯詐欺罪之不確定故
    意。
  (四)另證人丁○○於本院證稱：李央叡於1 年半或2 年前左右某
    日，在我大里市家門口當面問我有沒有缺錢，當時我欠車貸
    ，所以李央叡叫我問朋友有無郵局、台銀或合作社等銀行帳
    簿欲出售，1 本約可賣5 、6,000 元，我跟他說我不願意為
    了那點小錢有事情，因我知道李央叡在收帳戶，他看我缺錢
    ，想要幫我，他說簿子賣給他，現在有很多人賣簿子，如果
    被叫去問，就說放在機車後車箱被拿走。…過2 、3 天，李
    央叡到我家中找我，我在家裡1 樓房間，將我及被告的郵局
    帳戶存摺、提款卡、印章及密碼借給他，當時被告不在場，
    李央叡拿到後就離開，事後我跟被告講這些東西借給李央叡
    ，李央叡如果沒有還，2 天後就報案。…隔1 個禮拜後，我
    告訴李央叡我上次給你的戶頭會不會拿去作類似擄人勒贖之
    類的嚴重犯罪，並說不要害到我，他說不會，只是一般收人
    頭帳戶類似洗錢的，他說很多人都是這樣賣帳戶也沒有怎樣
    ，如果被抓到，就說是放在機車置物箱不見，並問他1 本可
    以賣多少錢，…我決定將上次交付的郵局帳戶賣給他，叫他
    再補給我錢，包括被告的郵局帳戶在內，…李央叡隔天或隔
    2 天就將18,500元交給我云云（詳本院卷47頁），然證人丁○○所述內容，與證人李央叡不同；甚且，其於出售上開郵
    局帳戶資料時，與被告為男女朋友關係，並同居在上開處所
    ，嗣於本院審理時，已屬夫妻關係，其上開證言不僅偏頗被
    告，且所證內容，亦刻意為己答辯；於程序上，雖立於證人
    地位證言，但其實質內容，均為自己及被告答辯。是證人丁○○證言，顯然偏頗，不足採信，併此說明。
  (五)至於被告先於檢察官訊問時辯稱：郵局存摺係到一中街逛
    街時遺失。當時我的機車置物箱被打開，置物箱內放了我的
    存摺及我男友的存摺，印章沒有遺失，提款密碼沒有放在裡
    面云云（詳核交卷10頁）；復於本院改辯稱：於95年10、
    11 月 間，搬到丁○○家同居後，就將存摺、印章、提款卡
    及密碼都交給丁○○，因為丁○○說可以一起存錢。警方通
    知我到警察局作筆錄時，我問丁○○存摺在哪裡，丁○○告
    訴我是在一中街逛街時，放在機車置物箱，2 人的存摺、提
    款卡及印章都一起不見，但不確定密碼有無一併遺失云云（
    詳本院卷65頁）。是以，被告於檢察官訊問時係陳述自身經
    歷，即「在一中街逛街，發現機車置物箱被打開，存摺等物
    遭竊」，而非如本院所辯，係經證人丁○○轉述之內容，「
    即經證人丁○○告知，始知存摺等物放置在機車置物箱內遭
    竊」。甚且，被告於檢察官訊問時所述遭竊之物品，亦與本
    院所辯情節不符。準此，被告前後所辯矛盾，甚難採信。
  (六)綜上，本件事證明確，被告犯行，堪以認定。
二、核被告所為，係犯刑法第30條第1 項前段、第339 條第1 項
    之幫助詐欺取財罪。被告為幫助從犯，按正犯之刑減輕其刑
    。爰審酌被告提供存摺、印章、提款卡及密碼予詐欺集團進
    行詐欺取財犯罪，使被害人丙○○受騙100,000 元，及犯後
    否認犯行等一切情狀，量處如主文所示之刑，併宣示如易科
    罰金之折算標準。又被告所犯本罪，係於96年4 月24日前，
    合於減刑條件，應依中華民國九十六年罪犯減刑條例第2 條
    第1 項第3 款、第7 條第1 項，減為有期徒刑2 月，併依同
    條例第9 條規定，宣示如易科罰金之折算標準。
據上論斷，應依刑事訴訟法第299 條第1 項前段，刑法第30條第
1 項前段、第2 項、第339 條第1 項、第41條第1 項前段，刑法
施行法第1 條之1 ，中華民國九十六年罪犯減刑條例第2 條第1
項第3 款、第7 條第1 項、第9 條，判決如主文。
本案經檢察官甲○○到庭執行職務
中    華    民    國    97    年    9     月    30    日
                  刑事第十六庭  審判長法  官  楊文廣
                                      法  官  劉敏芳
                                      法  官  柯志民
上正本證明與原本無異。
如不服本判決，應於收受送達後10日內向本院提出上訴書狀（應
敘述具體理由並附繕本）。
上訴書狀如未敘述理由，應於上訴期間屆滿後20日內補提理由書
於本院。
                                      書記官  賴亮蓉
中    華    民    國    97    年    9     月    30    日
附錄論罪科刑法條
刑法第339條
意圖為自己或第三人不法之所有，以詐術使人將本人或第三人之
物交付者，處五年以下有期徒刑、拘役或科或併科一千元以下罰
金。
以前項方法得財產上不法之利益或使第三人得之者，亦同。
前二項之未遂犯罰之。


司法院資訊處製作；財團法人民間司法改革基金會備份。
